臺灣橋頭地方法院民事判決
111年度岡簡字第339號
原      告  新光行銷股份有限公司

法定代理人  李明新  
訴訟代理人  黃俊彰  
            鄭穎聰  
被      告  蘇坤宗  
            蘇坤榮  
            蘇朱月鴻
            蘇坤志  
上列當事人間請求撤銷遺產協議分割登記，本院於民國111 年12
月1日言詞辯論終結，判決如下：
    主  文
原告之訴駁回。
訴訟費用由原告負擔。
    事實及理由
一、按簡易訴訟之訴狀送達後，原告不得將原訴變更或追加他訴
    ，但請求基礎事實同一者，不在此限，民事訴訟法第436 條
    第2 項、第255 條第1 項第2 款定有明文。本件原告起訴時
    ，起訴狀記載被告為蘇坤宗、蘇坤榮等，並聲明請求：㈠被
    告間於民國108年4月11日就附表一所示之不動產所為之協議
    分割債權行為及所有權移轉登記物權行為，均應予撤銷。㈡
    被告應將附表一所示不動產於108 年4月11日以分割繼承為
    原因之所有權移轉登記予以塗銷（見本院卷9-17頁、117-12
    5頁）。嗣於訴狀送達後，特定並追加被告蘇朱月鴻、蘇坤
    自，並變更聲明為：㈠被告就附表一及附表二所示財產（下
    合稱系爭遺產）所為之遺產分割協議，及於108 年4月11日
    所為之所有權移轉登記物權行為，均應予撤銷。㈡被告蘇坤
    榮應將附表一所示不動產於108年4月11日以分割繼承為原因
    之所有權移轉登記予以塗銷，並回復登記為蘇枝福所有（本
    院卷143頁）。經核原告追加被告及變更聲明部分，均係針
    對被繼承人蘇枝福死亡後所遺之系爭不動產，由各繼承人間
    所為遺產分割協議此同一事實，徵諸上揭規定，並無不合，
    應予准許。
二、被告蘇坤宗、蘇朱月鴻、蘇坤志，未於言詞辯論期日到場，
    核無民事訴訟法第386 條各款所列情形，爰依原告聲請，由
    其一造辯論而為判決。
三、原告主張：被告蘇坤宗積欠原告新臺幣（下同）80,133元及
    利息、違約金未為清償（下稱系爭債權），已據原告取得臺
    灣高雄地方法院（下稱高雄地院）101年度司促字第59666號
    支付命令暨確定證明書。詎被告蘇坤宗為規避債務，明知訴
    外人即其父蘇枝福死亡時，名下尚有附表一、附表二所示財
    產得由其依法繼承，仍與其餘被告為遺產分割協議，並將系
    爭遺產歸由被告蘇坤榮單獨辦理繼承登記，致使自身陷於無
    資力之狀態，有害於原告之系爭債權。爰依民法第244 條第
    1項、第4 項規定提起本訴。並聲明：㈠被告就附表一及附表
    二所示財產（下合稱系爭遺產）所為之遺產分割協議，及於
    108 年4月11日所為之所有權移轉登記物權行為，均應予撤
    銷。㈡被告蘇坤榮應將附表一所示不動產於108年4月11日以
    分割繼承為原因之所有權移轉登記予以塗銷，並回復登記為
    蘇枝福所有。
四、被告部分：
  ㈠被告蘇坤榮：系爭不動產如此分割協議，係因考量被繼承人
    生前意願、扶養義務、承擔之責任等諸多因素後，協議由被
    告蘇坤榮取得，於債務根本無涉等語置辯。並聲明：原告之
    訴駁回。
  ㈡被告蘇坤宗、蘇朱月鴻、蘇坤志，均未以書狀為任何陳述。
五、本院得心證之理由：
  ㈠按民法第244 條撤銷權，自債權人知有撤銷原因時起，1 年
    間不行使，或自行為時起，經過10年而消滅，民法第245 條
    定有明文。本件依原告所提出之起訴狀證物，其係於111年
    8月3日調取系爭不動產之土地登記第二類謄本（見本院卷第
    47-49頁），故原告於111年8月6日訴請撤銷詐害債權行為及
    回復原狀，未逾民法第245 條所定之1 年除斥期間，合先敘
    明。
  ㈡原告主張其對被告蘇坤宗有系爭債權未獲清償，已由原告取
    得支付命令暨確定證明，而被繼承人蘇枝福死亡時留有系爭
    遺產，被告蘇坤宗為繼承人卻與其他被告為遺產分割協議，
    並將附表一所示不動產歸由被告蘇坤榮單獨辦理繼承登記等
    情，已提出支付命令暨確定證明、附表一所示不動產所有權
    登記謄本、戶籍謄本為證（見本院卷第21-23頁、45-49頁、
    ），且經本院向高雄市政府地政局岡山地政事務所調取系爭
    不動產移轉登記資料及向財政部高雄國稅局調取遺產免稅證
    明書核閱無訛（見本院卷第61-94頁），故此部分事實，堪
    信屬實。
  ㈡惟債務人所為之無償行為，有害及債權者，債務人得聲請法
    院撤銷之，民法第244 條第1 項雖有明文。但遺產分割協議
    ，既係繼承人間基於特定身分關係，就繼承之遺產如何分配
    所為之協議，則繼承人於分割遺產時，除須考量被繼承人生
    前意願、繼承人對被繼承人之貢獻（有無扶養之事實）等外
    ，另須衡酌家族成員間之感情、自主生活程度、祭祀承擔義
    務等諸多因素，且依社會生活經驗及臺灣民間傳統，遺產由
    對被繼承人負擔扶養義務者取得，要屬常見，繼承人間亦多
    以之平衡彼此間債權債務關係（因均負擔扶養責任，未支出
    者以遺產作為給付之意），又取得遺產者，將來需承擔長久
    之祭祀義務同屬平常。況分割遺產，非僅單純對於被繼承人
    死亡時之財產協議處分，尚涉及民法第1172條債務扣還、第
    1173條受贈歸扣之計算結果。是以，被告蘇坤宗於被繼承人
    蘇枝福死亡時，縱使與其他繼承人協議而未取得系爭遺產或
    辦理繼承登記，得否全然不顧各繼承人間扶養義務、祭祀義
    務之分擔、債務之扣還、贈與之歸扣等情節，即遽認其係將
    原先繼承部分無償贈與其他繼承人，誠非無疑。原告單以此
    為由，即依民法第244 條第1 項規定，請求本院撤銷遺產分
    割協議暨分割繼承登記之物權行為，已與社會常情相悖，而
    難憑採。
  ㈢再者，被繼承人蘇枝福之其他繼承人即被告蘇朱月鴻、蘇坤
    志，均非原告主張之債務人，但其等就附表一所示不動產未
    取得辦理繼承登記，有卷附遺產分割協議書可查（見本院卷
    第69頁），此核與被告蘇坤榮抗辯，系爭不動產分歸由被告
    蘇坤榮單獨辦理繼承登記，系考量被繼承人生前意願、扶養
    義務、承擔之責任等諸多因素後之結果等詞一致。則被告蘇
    坤宗與其他繼承人為遺產分割協議之目的，倘如原告所述，
    係有意損害系爭債權，焉有其他非原告主張之債務人即被告
    蘇朱月鴻、蘇坤志一併放棄繼承系爭不動產之理？循此，益
    難認原告主張被告蘇坤宗未辦理系爭不動產之繼承登記，係
    故意以無償方式詐害原告之系爭債權等情為真。
  ㈣此外，民法撤銷訴權之行使目的，係在於保全債務人原有之
    清償能力，而非以增加債務人之清償力為目的。依原告主張
    系爭債權之債權憑證觀察（見本院卷第21頁），可知被告蘇
    坤宗在101年前，即有遲延還款遭原告請求債務之情形存在
    ，但蘇枝福係108年2月2日死亡，有遺產稅免稅證明書之被
    繼承人死亡日期參（本院卷93頁），故原告與被告蘇坤宗在
    系爭債權成立之際，所評估者，顯係被告蘇坤宗自身之資力
    ，而非就其日後可能繼承之被繼承人財產併予評估，應無疑
    義。是以，原告對於被告蘇坤宗取得被繼承人財產之期待，
    亦難認有加以保護之必要。從而，原告請求撤銷被告間就系
    爭遺產所為之分割協議及系爭不動產分割繼承登記之物權行
    為，均難認有理，應予駁回。又系爭遺產分割協議暨系爭不
    動產分割繼承登記之物權行為，既無從撤銷，原告另請求被
    告蘇坤榮應塗銷系爭不動產之分割繼承登記，同無理由，併
    予駁回。
六、綜上所述，原告依民法第244 條第1 項、第2 項規定，請求
    撤銷被告間就系爭不動產之分割協議債權行為，屬無理由，
    應予駁回。
七、本件事證已臻明確，原告其餘攻擊防禦方法及舉證，經核與
    判決結果不生影響，無逐一論列之必要。
八、訴訟費用負擔之依據：民事訴訟法第78條。
中　　華　　民　　國　　111 　年　　12　　月　　15　　日
                  岡山簡易庭  法    官  林揚奇
以上正本係照原本作成。
如不服本判決，應於送達後20日內，向本院提出上訴狀並表明上
訴理由，如於本判決宣示後送達前提起上訴者，應於判決送達後
20日內補提上訴理由書（須附繕本）。
中　　華　　民　　國　　111 　年　　12　　月　　15　　日
                              書 記 官  陳麗如

附表一
編號  種類         財產所在   權利範圍 1 土地 高雄市○○區○○段000地號  1/1 2 土地 高雄市○○區○○○段00000地號  75/25800   3 土地 高雄市○○區○○○段00000地號  75/25800 4 建物 高雄市○○區○○路00巷00弄0號  1/1 

附表二
編號 現金或存款 金額（新台幣） 1 高雄市路竹鄉農會存款 15,492元 2 路竹郵局存款 24,706元 3 現金 2,500,000元